# 关于集团内重组

提问人：cfshichunsheng 时间：2023-05-15 15:00:25
陈版，您好。最近在学习瑞华研究时关于集团内重组的合并报表抵销有如下问题向您请教：
瑞华研究问题3-2-20合并范围内各公司交换股权的会计处理，背景：A公司拥有B、C、D三公司的控股权，持股比例均为60%，D公司拥有E、H、F三公司的控股权，持股比例也均为60%，从而组成两个层级的合并体，其中E公司为香港H股上市公司，其他公司均为国内有限公司制企业。 2011 年，E公司向A公司和D公司定向增发和发行永久次级可换股证券，收购A公司、D公司所持有的B、C、H、F公司的全部股权，并在 2011 年 11 月 30 日完成相关股权的交割。解答：A、D公司合并报表层面的处理
本次重组交易，对于A、D公司而言，均不改变其所能够控制的经济资源范围，因此合并报表的合并范围保持不变。于重组日（ 2011 年 11 月 30 日），该日重组前后在各子公司的净资产中所享有权益的变动额（相应也就是少数股权的变动额，只是方向相反）在合并报表层面按权益性交易原则（提高在E公司的持股比例，视同购买少数股权）调整资本公积。
瑞华研究3-2-22上市公司向母公司增发实现同一控制下合并时各方的处理，背景：A公司持B公司（系上市公司）30%的股份，能够对B公司实施控制。同时A公司持有C公司100%股权。A公司拟将所持C公司的股权全部投入B公司中（就是以其对C公司的长期股权投资，对B公司增资），以使对B公司持股比例上升，B公司向A公司非公开发行股票以获取C公司的股权。解答：A公司合并报表层面的处理
A公司在编制合并报表时，应当首先抵销其个别报表层面就处置C公司股权确认的投资收益，以及其个别报表层面对B公司的长期股权投资成本中包含的相应增值部分，将对B公司的增持长期股权投资还原到原先的账面价值基础，在此基础上进行合并抵销。由于B公司与C公司在该次股权交易前后均在合并范围之内，即属于A公司可控制范围内的内部交易，对由A公司、B公司、C公司所构成的合并集团的对外财务状况、经营成果和现金流量不产生影响。因此，在A公司的合并报表层面，应完全抵销该项内部交易的影响，就如同该项内部投资交易没有发生过一样。B公司、C公司的各项资产、负债在A公司合并报表层面的计量金额保持不变，A公司个别报表层面所确认的上述“投资收益——股权投资处置损益”应当予以抵销。可参阅《企业会计准则第 33 号——合并财务报表（ 2014 年修订）》应用指南第 74 页：“企业以非货币性资产出资设立子公司或对子公司增资的，需要将该非货币性资产调整恢复至原账面价值，并在此基础上持续编制合并财务报表”。即，虽然通过该次重组交易，A公司提升了在B公司中的持股比例，同时减少了在C公司的净资产和净损益中最终享有权益的份额，但这些交易都是在其合并报表范围内进行的，并不涉及与合并范围外的少数股东之间的交易，站在合并报表主体的角度看，并未出现少数股东从合并报表主体中增资或撤资的权益性交易，因此在重组完成时点，并不需要对其合并报表层面的少数股东权益和资本公积等权益项目进行重分类调整。
我的问题是：（ 1 ）上述两个问题对于最终控制方合并报表中少数股东权益采用了不同处理方法，两个问题的实质差异是什么，对少数股东权益采用不同的处理方法的背后逻辑是什么？（ 2 ）集团内重组，对于少数股东权益和少数股东损益影响的一般处理原则是什么？与一般意义上的的内部存货、固定资产的交易抵消方法有无区别？（ 3 ）
集团内重组，对于少数股东权益和少数股东损益的影响，采用增资方式和购买方式有无实质区别？

回答人：chenyiwei
事实上这两个问题的处理原则是完全一样的，即对于最终控制方的合并报表而言，由于不涉及合并报表范围以外的交易对手，所以都是不影响最终控制方的合并结果，即在内部重组交易的完成时点，对最终控制方的合并报表完全无影响。
问题3-2-20中此前的表述可能有误。 2021 年发布《中审众环研究 2020 》时已修正。